臺灣高等法院交通事件裁定　　　　　　　　　　　　九十一年度交抗字第七七四號
　　抗告人即
　　受處分人　　甲○○
右抗告人因違反道路交通管理處罰條例案件，不服臺灣板橋地方法院中華民國九十一
年八月三十日九十一年度交聲字第一二三四號裁定（原處分案號：交通部公路總局台
北區監理所九十一年七月九日北監五字第裁四０－Ｚ00000000號），提起抗
告，本院裁定如左：
    主  文
抗告駁回。
    理  由
一、本案原審裁定以：異議人即受處分人甲○○於民國九十一年五月四日二十二時二
    十分許，駕駛八Ｆ－四九二二號自小客車，行經國道二號公路東向一公里處，因
    車行速度一０四公里，限速九十公里，超速十四公里（經雷達測定）（拒絕會同
    察看雷測器超速公里數）之違規事實，經內政部警政署國道公路警察局第一隊當
    場攔停舉發，有內政部警政署國道公路警察局公警局交字第Ｚ00000000
    號舉發違反道路交通管理事件通知單影本乙紙附卷可稽。其駕駛汽車行駛於高速
    公路而不遵管制之規定者，違反道路交通管理處罰條例第三十三條第一項規定，
    ，經原處分機關於九十一年七月九日北監五字第裁四０－Ｚ00000000號
    裁罰新台幣（以下同）三千元，並依道路交通管理處罰條例第六十三條第一項第
    一款記違規點數一點。並無任何違誤，量罰亦甚妥適，應予維持，異議為無理由
    ，予以駁回。經本院調查結果，原審裁定認事用法均無不當，理由亦翔實，應予
    維持，並引用原審裁定書記載之理由（如附件原審裁定書）。
二、按交通警員製單舉發違反道路交通管理處罰條例所列之違規事實，本質上為行政
    處分，係公務員基於職務上權力，依法就特定之具體事件所為具公法上效果之單
    方行政行為，基於公務員為公法上行為具有公信力之原則，該行政處分當可被推
    定為真正，其據以依法處分之事實認定亦為正確無誤，本此公信原則，乃立法者
    賦予行政機關制定違反道路交通事件統一裁罰標準及處理細則，使執勤警員得當
    機處分（如該細則第二十三條）以維護交通秩序、安全之行政目的，反之，若謂
    公務員一切行政行為均需預留證據以證其實，則國家行政勢必窒礙難行，據此，
    刑事訴訟法就犯罪證據有關之規定中，與屬行政秩序罰之交通違規裁罰本旨不合
    之部分，自不在準用之列。是若無證據足資證明執勤員警之舉發有誤或有捏造事
    實違法取締之情事，則執勤警員本其維護交通秩序、安全職責所為之舉發，自應
    受到合法、正確之推定，合先敘明。
三、經查：本件執勤員警依法執行職務之舉發行為並無不當，且查無任何證據足資證
    明警察有捏造事實違法取締之情事，本案事證已明，原處分機關據以裁罰並無不
    妥。抗告人仍執陳詞稱當時未超速，伊時速僅約七十公里，且警員未提出照片僅
    以目測為不科學，而指摘原裁定不當，為無理由，應予駁回。
據上論結，應依道路交通案件處理辦法第二十五條、第二十六條，刑事訴訟法第四百
十二條，裁定如主文。
中      華      民      國    九十一    年      九      月     三十     日
                              臺灣高等法院交通法庭
                                  審判長法  官  陳  貽  男
                                        法  官  陳  憲  裕
                                        法  官  王  炳  梁
右正本證明與原本無異。
不得再抗告。
                                        書記官  潘  大  鵬
中      華      民      國      九十一   年     十    月        二      日
附件：
臺灣板橋地方法院交通事件裁定                  九十一年度交聲字第一二三四號
    原處分機關  交通部公路總局台北區監理所
    異  議  人  甲○○  男  二十九歲（民國○○○年○月○日生）
                        住臺北縣中和市○○路一六七巷三十號十四樓
                        身分證統一編號：Ｕ一二二二四九六號
右列受處分人即異議人因違反道路交通管理處罰條例案件，對於交通部公路總局臺北
區監理所九十一年七月九日所為之處分（原處分案號：北監五字第裁四０－Ｚ000
00000號），聲明異議，本院裁定如左：
    主  文
異議駁回。
    理  由
一、異議意旨略以：異議人即受處分人甲○○主張伊於民國九十一年五月四日二十二
    時二十分許，駕車行駛於國道二號高速公路西向東道路，行經大園交流道匯入高
    速公路口前，經警攔檢指稱伊超速，惟伊並無超速之事實，經向警員解釋，警員
    均置之不理，反而要求異議人出示駕照、行照，因異議人之證件留置機場辦理停
    車證，僅出示機車駕照確認異議人之身份，經警核對後，警員即開立二紙罰單，
    一為為「超速」、一為「未帶駕照及行照」，異議人當場簽收「未帶駕照及行照
    」罰單，並再次告知並無超速事實，警員仍不予理會，惟該舉發員警亦未舉證其
    測速器測得超速之數值確為伊之車輛，且高速公路車輛眾多，多不依規定保持行
    車距離，若要舉發違規超速之車輛，應以測速照相存證，或使用測速槍針對個別
    車輛舉發，對於警員僅依一般測速機器及目測而隨意攔檢車輛舉發之做法不服，
    故伊拒絕簽收該罰單，請求撤銷原處分云云。
二、按汽車行駛高速公路應依速限標誌指示；又汽車行駛於高速公路而不遵管制之規
    定者，處汽車駕駛人新臺幣三千元以上六千元以下罰鍰，又汽車駕駛人，違反道
    路交通管理處罰條例第三十三條第一項規定者，除依原條款處罰鍰外，並予記違
    規點數一點，高速公路交通管制規則第五條第一項前段、道路交通管理處罰條例
    第三十三條第一項、第六十三條第一項第一款分別定有明文。
三、查本件異議人即受處分人甲○○於民國九十一年五月四日二十二時二十分許，駕
    駛八Ｆ－四九二二號自小客車，行經國道二號公路東向一公里處，因車行速度一
    ０四公里，限速九十公里，超速十四公里（經雷達測定）（拒絕會同察看雷測器
    超速公里數）之違規事實，經內政部警政署國道公路警察局第一隊當場攔停舉發
    ，有內政部警政署國道公路警察局公警局交字第Ｚ00000000號舉發違反
    道路交通管理事件通知單影本乙紙附卷可稽。異議人雖具狀並到庭以前揭情詞置
    辯，惟據證人即舉發員警許任凱到庭證述本件舉發經過，其證稱：「（問：當時
    取締方式？）當時取締地點在國道東向三公里處，是在駕駛人前面所測，可以測
    定距離為一至三百公尺內直線部分的車輛是否超速， （問；如何操作測試器？
    ）若有車子超速，車上的警報器會響，若是第一部車子的話，因為他有超速的情
    形，就會很快的離開車群，若有二台車子以上，我們就不測了，因為有爭議就不
    會舉發，（問：是否記得本件舉發情形？）異議人是第一部車子，其他車輛還離
    他很遠，（問：當時天候如何？）晴朗，視線良好（問：如何舉發異議人違規攔
    下他的？）我們看到警報器響了，確定違規車輛是哪一台後，我們就用警車指揮
    違規車靠路邊，告知他有違規超速的事實，車上的測速器數值在他超速時就會鎖
    定，等違規人停到路肩後就請他下車檢查證件，並且告知違規事實，也請他看違
    規數值，本件違規人當時也說他當時開車沒有超速。（問：當時異議人有無說可
    能是誤為舉發？）他有說，但是後面車輛還有一段距離，所以不可能測錯。（問
    ：異議人當時除了拒看外，其餘還有何意見？）異議人當時拒看測速值，還有告
    訴他應到案時間及處所，結果異議人拒簽。（問：現在用測速槍是否事後還有照
    相？）沒有，因為是屬於現場攔查，所以就依照現場舉發為準，而且會請違規人
    看數值。」等語甚明（參見本院九十一年八月二十一日訊問筆錄），是本件舉發
    警員許任凱與異議人素不相識，亦無仇怨，其依法執行公務，自無設詞虛構之必
    要，依上所述，堪認舉發警員就本件違規舉發應無誤判之情，自難認異議人上開
    所辯屬實。從而，原處分機關據以援引上開規定，裁處罰鍰新臺幣三千元，並記
    違規點數一點，並無不當。本件異議為無理由，應予駁回。
四、據上論斷，應依道路交通案件處理辦法第十九條，裁定如主文。
中      華      民      國      九十一    年      八    月    三十    日
                                    臺灣板橋地方法院交通法庭
                                          法  官  徐  蘭  萍
如不服本裁定，應於裁定送達後五日內向本院提出抗告狀。
